臺灣新竹地方法院民事簡易判決  
111年度竹簡字第253號
原      告  穆蘊仁  
訴訟代理人  穆春林  

被      告  楊雲豪  

上列當事人間損害賠償事件，本院於民國111年8月11日辯論終結
，判決如下：
    主  文
被告應給付原告新臺幣叁拾貳萬叁仟陸佰柒拾柒元，及自民國一
一一年五月十四日起至清償日止，按年息百分之五計算之利息。
原告其餘之訴駁回。
本判決第一項得假執行。
原告其餘假執行之聲請駁回。　　
    事實及理由
壹、程序方面
一、按因侵權行為涉訟者，得由行為地之法院管轄。民事訴訟法
    第15條第1項定有明文。查本件侵權行為地即交通事故發生
    地點係在新竹市香山區竹北香路與牛埔北路交叉路口，此有
    本院110年交易字第346號刑事判決附卷可稽。是被告之住居
    所地雖不在本院管轄區域，惟本件侵權行為地既係在本院管
    轄區域，本院對於本件訴訟自有管轄權。　　
二、被告經合法通知，未於言詞辯論期日到場（被告在監執行，
    惟具狀表示無意願到庭），核無民事訴訟法第386條各款所
    列情形，爰依原告之聲請，由其一造辯論而為判決。
貳、實體方面
一、原告主張：被告於民國109年9月29日11時許，駕駛車牌號碼
    000-0000號自用小客車，沿新竹市香山區竹香北路由西往東
    方向行駛，至竹香北路與牛埔北路交岔路口時，本應注意閃
    光紅燈表示「停車再開」，車輛應減速接近，先停止於交岔
    路口前，讓幹道車優先通行後認為安全時，方得續行，且應
    注意車前狀況，並隨時採取必要之安全措施，而依當時天候
    晴、日間自然光線、柏油路面乾燥、無缺陷、無障礙、視距
    良好等狀況，並無不能注意之情況，竟疏未注意，未讓幹道
    車先行貿然直行，適有原告騎乘車牌號碼000-000號普通重
    型機車，沿牛埔北路由南往北方向直行駛至，亦疏未注意閃
    光黃燈表示「警告」，車輛應減速接近，而未減速逕行通過
    上開路口，2車因此發生碰撞，致原告人車倒地，並受有左
    側第3至9肋骨肋骨骨折合併氣血胸、左側肩胛骨肩折、頭部
    外傷併顱內出血等傷害。被告過失傷害原告之行為，已侵害
    原告之權利，原告自得依侵權行為損害賠償之法律關係請求
    被告負損害賠償責任。茲就請求之範圍及金額分別敘明如下
    ：㈠醫療費用：原告因受傷害就醫計支付醫療費、救護車費
    用及相關醫療照護費用共計新臺幣（下同）10萬元。㈡養護
    費用：原告因受傷害不便於行、記憶力衰退，日常生活無法
    自理，需他人協助負責照護，以3年計算，需支出養護費用7
    2萬元。㈢看護費用：原告因受傷需由專人全日看護，以看護
    3年，每月3萬元計算，需支出看護費用共108萬元（計算式
    ：3萬元×12個月×3年＝108萬元）之損害。㈣精神慰撫金：原
    告因本件車禍受傷，受有精神上之痛苦，請求賠償精神上之
    損害60萬元。為此，爰依侵權行為損害賠償之法律關係提起
    本件訴訟，並聲明：㈠被告應給付原告250萬元，及自刑事附
    帶民事起訴狀繕本送達之翌日起至清償日止，按年息5%計算
    之利息。㈡前項判決請准供擔保宣告假執行。
二、被告經合法通知，未於言詞辯論期日到場，亦未提出書狀作
    何聲明或陳述。
三、本院之判斷：
（一）原告主張之事實，已據提出臺灣新竹地方檢察署檢察官11
      0年偵緝字第402號起訴書影本為證，並引用本院110年度
      交易字第346號刑事判決，且被告確因本件過失傷害犯行
      ，業經本院以110年度交易字第346號刑事判決判處罪刑，
      亦據本院調取本院110年度交易字第346號過失傷害案卷核
      閱無訛，而被告既未於言詞辯論期日到場爭執，亦未提出
      書狀作何聲明或陳述，本院依調查證據之結果及斟酌全辯
      論意旨，自堪認原告之主張為真實。
（二）查本件交通事故之發生確係因被告於上開時地駕駛車牌號
      碼000-0000號自用小客車行經閃光紅燈號誌交岔路口時，
      因未注意支線道車應暫停讓幹線道車先行（道路交通安全
      規則第102條第1項第1款參照），而貿然直行之過失，及
      原告騎乘機車亦未注意行經閃光黃燈號誌交岔路口時，因
      未注意應減速接近，而未減速逕行通過之過失，致被告駕
      駛之上開自用小客車碰撞原告騎乘之機車倒地，此有本件
      交通事故資料在卷可稽（參臺灣新竹地方檢察署110年度
      偵字第430號案件影卷），亦核與本院110年度交易字第34
      6號刑事判決認定及交通部公路總局新竹區監理所竹苗區
      車輛行車事故鑑定會竹苗區0000000案鑑定結果大致相同
      ，自堪認本件交通事故之發生係兩造之過失所致。據此，
      被告就本件交通事故之發生既有過失，且被告之過失行為
      與原告因本件交通事故所受之傷害間亦具相當因果關係，
      被告自應就其過失不法侵權行為所致原告之損害，負賠償
      責任。
（三）按因故意或過失不法侵害他人之權利者，負損害賠償責任
      ；汽車、機車或其他非依軌道行駛之動力車輛，在使用中
      加損害於他人者，駕駛人應賠償因此所生之損害；不法侵
      害他人之身體或健康者，對於被害人因此喪失或減少勞動
      能力或增加生活上之需要時，應負損害賠償責任；不法侵
      害他人之身體、健康、名譽、自由、信用、隱私、貞操，
      或不法侵害其他人格法益而情節重大者，被害人雖非財產
      上之損害，亦得請求賠償相當之金額。民法第184條第1項
      前段、第191條之2、第193條第1項、第195條第1項分別定
      有明文。查被告就本件交通事故之發生確有過失，且原告
      亦因之受有傷害，則原告本於侵權行為之法律關係，主張
      被告應負過失不法侵權行為損害賠償責任，自屬有據。茲
      就原告之各項請求有無理由，分述如下：
    ㈠醫療費用部分：原告主張因本件交通事故受傷計支出醫療
      費用100,000元，固據提出中國醫藥大學新竹附設醫院111
      年7月12日診斷證明書、住院暨醫療費用收據、國軍新竹
      地區醫院附設民眾診療服務處醫療費用明細收據、鳳凰救
      護車有限公司收費證明、醫材支出電子發票證明聯、信用
      卡簽單、交易明細等影本為證。然依原告提出之上開書證
      計算，原告支出之醫療費用合計共44,424元（含中國醫藥
      大學新竹附設醫院醫療費用37,911元、國軍新竹地區醫院
      附設民眾診療服務處醫療費用200元、救護車費用2,540元
      、醫材費用3,773元），此部分核屬必要之醫療費用，應
      予准許。逾此部分之請求，係重複計算或未提出證據證明
      ，核屬無據，不應准許。
　  ㈡看護費、養護費部分：原告主張需專人看護3年、養護3年
      ，受有看護費108萬元、養護費72萬元損害部分，固亦據
      提出中國醫藥大學新竹附設醫院111年7月12日診斷證明書
      、病症暨失能診斷證明書、巴氏量表、各項特定病症、病
      情、病況及健康功能附表、檢驗檢查報告、看護費收據等
      為證。惟查：
　　⑴觀諸中國醫藥大學新竹附設醫院111年7月12日診斷證明書
      醫囑，原告係於109年9月29日住院入加護病房觀察並接受
      胸管引流，於109年10月6日轉入一般病房，於109年10月1
      7日出院，建議專人照護3個月，自堪認原告因本件交通事
      故受傷需專人照護之期間為3個月，又依原告提出之看護
      費收據，專人看護之單價為每日2,200元，依此計算原告
      受有看護費198,000元（計算式：90日×2,200元＝198,000
      元）損害範圍內，即核屬必要之費用，應予准許。至逾此
      範圍以外其餘看護費之請求，則屬無據，不應准許（詳如
      後述）。
  　⑵另觀諸原告提出之中國醫藥大學新竹附設醫院病症暨失能
      診斷證明書、巴氏量表、各項特定病症、病情、病況及健
      康功能附表、檢驗檢查報告，原告已高齡90歲，係因失智
      症，而無法自理生活，需外籍監護工專人照顧，6個月內
      病情無法改善，而為「申請聘僱家庭外籍看護工用」始申
      請該病症暨失能診斷證明書，自堪認原告需申請聘僱家庭
      外籍看護監護工專人照顧係因失智症所致，而非因本件交
      通事故所受左側第3至9肋骨肋骨骨折合併氣血胸、左側肩
      胛骨肩折、頭部外傷併顱內出血等傷害所致，故原告縱有
      聘僱家庭外籍看護監護工專人照顧需支出看護費、養護費
      之必要，亦非屬本件侵權行為所生之損害，故原告請求被
      告賠償除上開應准許之看護費198,000元以外之其餘看護
      費882,000元（即1,080,000－198,000元＝882,000元）
　　　及3年養護費72萬元，自均屬無據，不應准許。
　  ㈢精神慰撫金部分：按不法侵害他人之人格權，被害人受有
      非財產上損害，請求加害人賠償相當金額之慰撫金時，法
      院對於慰撫金之量定，應斟酌實際加害情形、所造成之影
      響、被害人痛苦之程度、兩造之身分地位經濟情形及其他
      各種狀況，以核定相當之數額（最高法院47年度台上字第
      1221號、51年度台上字第223號判例意旨參照）。查被告
      就本件車禍交通事故之發生確有過失，且原告亦因之受有
      前揭之傷害，已如前述，衡諸原告所受之傷害，堪認精神
      上應受有痛苦。從而，原告本於侵權行為之法律關係，請
      求被告賠償非財產上損害，自屬有據。本院審酌被告係因
      過失而造成原告受有前揭之傷害，又參以被告為大學畢業
      ，經歷不詳，稱家庭經濟狀況勉持；原告亦係大學畢業，
      原係職業軍人，已退休，稱家庭經濟狀況普通。另原告11
      0年度所得總額183,029元，名下財產總額993,540元，被
      告110年度年所得總額8,791元，名下財產總額1,257,980
      元，此已據原告陳明，並有本院依職權所調取之兩造稅務
      電子閘門財產所得調件明細表、被告個人戶籍資料、被告
      警詢筆錄在卷可佐，而綜據兩造之學經歷、社會地位、經
      濟狀況，被告所為侵權行為態樣及原告所受精神上之痛苦
      程度等一切情狀，認原告請求被告給付非財產上之損害60
      0,000元，核尚屬過高，應以300,000元為相當，逾此部分
      之請求，即非有據，無從准許。
    ㈣綜據上述，原告得請求被告賠償之損害合計為542,424元（
      計算式：醫療費用44,424元＋看護費用198,000元＋精神慰
      撫金300,000元＝542,424元）。
（四）第按，損害之發生或擴大，被害人與有過失者，法院得減
      輕賠償金額，或免除之。民法第217條第1項定有明文。查
      本件交通事故之發生，兩造均有過失，已如前述。本院審
      酌兩造之過失情節，認原告就本件交通事故之發生應負30
      %之過失責任，被告就本件交通事故之發生則應負70%之過
      失責任。據此，被告就原告所受之損害，依過失責任比例
      ，即應負379,697元（計算式如下：542,424元×0.7＝379,6
      97元）之損害賠償責任。
（五）末按，強制汽車責任保險法第32條規定，保險人依本法規
      定給付之保險金，視為加害人或被保險人損害賠償金額之
      一部分，加害人或被保險人受賠償請求時，得扣除之。從
      而保險人所給付受益人之保險金，可視為被保險人或加害
      人所負損害賠償金額之一部分，受害人倘已自保險金獲得
      滿足，自不得又對被保險人或加害人再事請求（最高法院
      90年台上字第825號判決參照）。查原告已領取強制汽車
      責任理賠保險金56,020元一節，已據原告提出郵局存摺內
      頁往來紀錄影本為證，應堪可認定。是原告得請求之損害
      賠償金額即應扣除56,020元。從而，原告得請求被告賠償
      之金額即為323,677元【計算式：379,697元－56,020元＝32
      3,677元】。
四、綜上，原告基於侵權行為損害賠償之法律關係，請求被告給
    付323,677元，及自刑事附帶民事起訴狀繕本送達翌日即111
    年5月14日起至清償日止，按年息5%計算之利息範圍內，為
    有理由，應予准許。至逾上開範圍所為之請求，則無理由，
    應予駁回。
五、假執行宣告：本件係依民事訴訟法第427條第2項適用簡易訴
    訟程序所為被告部分敗訴之判決，就被告敗訴部分，應依職
    權宣告假執行。至原告其餘假執行之聲請，則因原告其餘之
    訴業經駁回，而失所附麗，應予駁回。
六、無庸確定訴訟費用額：本件係原告於刑事訴訟程序提起之附
    帶民事訴訟，並經本院刑事庭裁定移送本院民事庭審理，依
    刑事訴訟法第504條第2項規定，應免納裁判費，且本件兩造
    亦無其他訴訟費用之支出，自無庸確定訴訟費用額，併予敘
    明。
中    華    民    國   111    年     8   月     25    日
                  新竹簡易庭    法  官  汪銘欽
以上正本係照原本作成。
如對本判決上訴，須於判決送達後20日內向本院提出上訴狀。如
委任律師提起上訴者，應一併繳納上訴審裁判費。
中    華    民    國   111    年     8    月    25    日
                                書記官  周育瑜